臺灣高等法院刑事判決　　　　　　　 100年度上訴字第3152號
上　訴　人
即　被　告　林應邦
上列上訴人即被告因違反毒品危害防制條例案件，不服臺灣基隆
地方法院100 年度訴字第520 號，中華民國100 年8 月19日第一
審判決（起訴案號：臺灣基隆地方法院檢察署100 年度撤緩毒偵
字第29號），提起上訴，本院判決如下：
    主  文
上訴駁回。
    理  由
一、按不服地方法院之第一審判決而上訴者，應向管轄第二審之
    高等法院為之；提起第二審之上訴，其上訴書狀應敘述具體
    理由，為第二審上訴必備之程式，此觀諸民國96年7 月4 日
    修正公布之刑事訴訟法第361 條第2 項規定甚明。倘上訴理
    由之敘述未合乎具體之要求者，其上訴即屬同法第362 條前
    段所定「上訴不合法律上之程式」，第二審法院應依同法第
    367 條前段之規定，以判決駁回之。又第二審上訴之目的，
    既在於請求撤銷、變更第一審不當或違法之判決，以實現個
    案之救濟，則所謂「具體理由」，自應就原審判決如何足以
    撤銷、應予變更之「事實上」或「法律上」具體根據，本於
    確實之訴訟資料暨原因事實之所出，逐一敘述、記載，必已
    具體指出原審判決事實認定之所憑有如何之錯誤（如原審判
    決所採之證據如何不具證據能力、所為證明力之判斷如何違
    背經驗、論理法則等），法律之適用（尤其實體法）有如何
    之違誤，形式上足以動搖原審判決，使之成為不當或違法而
    得改判之事由，始屬合法。上訴理由之敘述，應先合乎具體
    之要求，始有所敘述可取與否之實體審理與判斷之問題。是
    若上訴人之上訴書狀雖有敘述上訴理由，但僅泛言原審判決
    認定事實錯誤、違背法令、量刑失之過重或輕縱等情詞，而
    未依上揭意旨指出具體事由，或形式上雖已指出具體事由，
    然該等事由縱使屬實，亦不足以認為原審判決有何不當或違
    法（如對不具有調查必要性之證據，法院未依聲請調查亦未
    說明理由，或援用證據不當，但除去該證據仍應為同一事實
    之認定），或其所陳之事由，與訴訟資料所載不相適合，或
    所指摘原審判決之「不當」或「違法」根本不存在者，均應
    認其實質上並未符合具體之要件，庶符節制濫行上訴之立法
    意旨。亦即上訴人之上訴書狀或補提之上訴理由書雖有記載
    上訴理由，惟未具體敘述第一審判決有何上述違法、不當情
    形，與未敘述具體理由無異，其所為上訴即不符合上訴之法
    定要件。
二、經查，本件原審適用簡式審判程序，以上訴人即被告林應邦
    （下稱被告）之自白，及臺灣檢驗科技股份有限公司99年9
    月21日編號UL/2010/90271 號濫用藥物檢驗報告顯示被告經
    警採集之尿液送驗結果呈嗎啡陽性反應等情，認被告有於99
    年9 月2 日晚上8 時許，在其基隆市○○區○○路370 巷10
    之1 號住處房間內施用海洛因1 次之犯行，因而論被告以施
    用第一級毒品罪（累犯），判處有期徒刑7 月，已詳敘其憑
    以認定之證據及理由，並無違背證據法則，原判決復依其確
    認之事實而為法律之適用，俱無違誤。又原判決就如何量定
    被告之宣告刑，業於理由欄內說明係審酌被告為國中畢業教
    育程度、以往曾有違反肅清煙毒條例、麻醉藥品管理條例、
    妨害自由等前科紀錄之素行，及其經觀察、勒戒、強制戒治
    及有期徒刑之執行後，猶未能深切體認施用毒品對於自身健
    康之危害，亦未珍惜檢察官所給予緩起訴處分之自新機會，
    足認其毒癮甚深，自制力十分薄弱，而有施以監禁處遇以使
    遠離毒品之必要，惟其犯罪手段平和，於警詢中雖未吐實，
    然於偵、審中已坦承全部犯行，態度尚稱良好，及施用毒品
    係戕害其個人身心健康之行為，對於他人並未構成危害，本
    案原經檢察官為緩起訴處分，因被告於緩起訴期間故意另犯
    施用第一級毒品之罪遭檢察官提起公訴，致本案之緩起訴處
    分亦遭撤銷而經起訴，暨其家庭生活狀況等一切情狀，顯係
    基於行為人之責任基礎，斟酌刑法第57條所列情狀而為刑之
    量定，並未逾越職權或違反比例原則，亦無其他失出或失入
    之違法或失當之處。被告不服原審判決提起上訴，上訴理由
    略以：伊因另犯基隆地方法院100 年度訴字第463 號案件，
    方遭檢察官撤銷緩起訴處分，伊已自行戒毒，並向警察機關
    自首，方獲緩起訴處分，今重行起訴，亦應以自首之規定減
    刑，原審判處有期徒刑7 月，實屬量刑過重等語。經查，被
    告於本案係因屬毒品列管人口，復形跡可疑，遭轄區警方盤
    查，於警詢中係辯稱未施用毒品等情，有其警詢筆錄可憑（
    見99年度毒偵字第1839號卷第5 頁反面），迄至所採尿液經
    驗出嗎啡陽性反應，被告方於偵查中坦承施用毒品，是被告
    僅為自白犯罪，並無對於未發覺之罪自首而受裁判之自首情
    形，甚為明確。另原判決業已審酌刑法第57條各款事由如上
    ，且依其斟酌之結果而為量刑，並無裁量權濫用之情形，難
    謂欠當；綜上，被告上訴針對原判決已詳予說明審酌之事項
    ，再為爭執，上訴理由顯非依據卷內既有訴訟資料或提出新
    事證，指摘或表明第一審判決有何採證、認事、用法或量刑
    等足以影響判決本旨之不當或違法，要難謂上訴書狀已經敘
    述具體理由。揆諸上開規定及說明，本件上訴顯無具體理由
    而不合法定程式，應予駁回，並不經言詞辯論為之。
據上論斷，應依刑事訴訟法第367 條前段、第372 條，判決如主
文。
中    華    民    國   100    年    10    月    31    日
                  刑事第十九庭審判長法  官  鄧振球
                                    法  官  潘翠雪
                                    法  官  彭幸鳴
以上正本證明與原本無異。
如不服本判決，應於收受送達後10日內向本院提出上訴書狀，其
未敘述上訴之理由者並得於提起上訴後10日內向本院補提理由書
（均須按他造當事人之人數附繕本）「切勿逕送上級法院」。
                                    書記官  陳靜姿
中    華    民    國   100    年    10    月    31    日